---
title: "TP programación básica en R"
output:
  html_document: default
  word_document: default
  pdf_document: default
---

```{r setup, include=FALSE,message=FALSE, warning=FALSE}
knitr::opts_chunk$set(echo = TRUE,message=TRUE, warning=TRUE)
```

#### **Ejercicio 1**

El uso de funciones permite evitar la repetición de código para tareas similares, y a su vez contribuye a evitar errores generados al copiar y pegar código.
Por ejemplo, al trabajar sobre el objeto
lluvia_pampa (obtenido a partir de leer el excel
lluvia_pampa.xlsx) se puede querer obtener la suma de precipitaciones para cada localidad en un mes y año determinado. Una manera de hacerlo es la siguiente:

```{r message=FALSE, warning=FALSE}
library(readxl)
library(tidyverse)
# Para enero antes de 1970
lluvia_pampa <- read_excel("lluvia_pampa.xlsx")
tapply(lluvia_pampa$ene[lluvia_pampa$año<1970],
lluvia_pampa$localidad[lluvia_pampa$año<1970], sum)

# Para marzo antes de 1980
tapply(lluvia_pampa$mar[lluvia_pampa$año<1980],
lluvia_pampa$localidad[lluvia_pampa$año<1980],sum)

# Para agosto antes del 2000
tapply(lluvia_pampa$ago[lluvia_pampa$año<2000],
lluvia_pampa$localidad[lluvia_pampa$año<2000], sum)

# O en tidyverse:
lluvia_pampa %>%
    filter(año<1970) %>%
    group_by(localidad) %>%
    summarise(total_enero = sum(ene))

lluvia_pampa %>%
filter(año<1980) %>%
group_by(localidad) %>%
summarise(total_marzo = sum(mar))

lluvia_pampa %>%
filter(año<2000) %>%
group_by(localidad) %>%
summarise(total_agosto = sum(ago))
```


Y así sucesivamente, Una manera más eficiente de hacerlo sería generar una función que tome como argumentos al dataset, el mes y el año tope de filtrado para poder reutilizarla sin correr el riesgo de equivocarnos (ni gastar tiempo en repetir código)

#### Tidyverse
```{r message=FALSE, warning=FALSE}
suma_mes_anio <- function (dataset, anio, mes) {
dataset %>%
filter(año<anio) %>%
group_by(localidad) %>%
summarise(total = sum({{mes}}))
}
suma_mes_anio(lluvia_pampa, 2020, ene)
```

#### Base 

```{r message=FALSE, warning=FALSE}
suma_mes_anio_base <- function (dataset, anio, mes) {
  dataset=lluvia_pampa
  mes="ene"
  anio=1973
   tapply(dataset[[mes]][dataset$año<anio], 
          dataset$localidad[dataset$año<anio], sum)
} 

suma_mes_anio(lluvia_pampa, 1973, ene)
```

Genere una función `dif_maxmin()` que genere por un par de años (ej: 1999 y 2000)  la diferencia entre el máximo y el mínimo volumen de precipitaciones entre el máximo y el mínimo volumen de precipitaciones


Ejemplo de uso:

`dif_maxmin(lluvia_pampa, 1999, 2000)`

```{r message=FALSE, warning=FALSE}
dif_maxmin <- function(dataset, anio_menor, anio_mayor){
resultado <- dataset %>%
filter(año == anio_menor | año == anio_mayor) %>%
arrange(año) %>% #Ordenamos por año de menor a mayor
rowwise() %>% # Indica que el calculo debe realizarse a nivel fila
mutate(valor_minimo_localidad = min(c_across(ene : dic)),
valor_maximo_localidad = max(c_across(ene : dic))) %>%
ungroup() %>%
group_by(año) %>%
summarise(minimo_anual = min(valor_minimo_localidad),
maximo_anual = max(valor_maximo_localidad)) #%>%
#view()
print(paste0("La diferencia entre precipitaciones mínimas es:", resultado$minimo_anual [2] - resultado$minimo_anual [1]))
print(paste0("La diferencia entre precipitaciones máximas es:", resultado$maximo_anual [2] - resultado$maximo_anual [1]))
}
dif_maxmin(lluvia_pampa, 2005, 2006)
```


#### **Ejercicio 2**

El siguiente código crea un vector
datos con una distribución normal, que tiene 100 elementos,
con media = 5, y desvío = 2.

```{r message=FALSE, warning=FALSE}
datos<- rnorm(100, 5, 2)
head(print(datos))
```

Se desea crear una función que se llame `sim_normal()` y que tome como argumentos una cantidad de elementos (n), una media (mu) y un desvío estándar (s) y genere un vector como el anterior con distribución normal y tres visualizaciones (histograma, gráfico de densidad y boxplot)
Por ejemplo:
Para obtener 3 visualizaciones de una distribución de n = 100, mu = 3 0, s = 2)
`sim_normal(100, 30, 2)` 

Para obtener 3 visualizaciones de una distribución de n = 10000, mu = 40, s = 2)
`sim_normal(10000, 40, 2)` 

Genere la función `sim_normal()` completando los espacios punteados

------------------------------------------------------------------------


`sim_normal <- function(n,mu,s) {`

`datos<-rnorm(n, mu, s)`

`par(mfrow = c(1, 3))`

`............................`

`............................`

`............................`

`par(mfrow = c(1, 1))`

`(valores<- c(n,mu,s))`

`names(valores)<-...................`

`print(valores)`

}

Si la función se creó correctamente, al ejecutar este siguiente código deberían obtenerse gráficos como los siguientes:
`sim_normal(100, 30, 2)`
Aclaración: las visualizaciones obtenidas no necesariamente coincidirán con el ejemplo a continuación dado que dependen de los valores (parámetros) de “datos”

```{r echo=TRUE, message=FALSE, warning=FALSE}
sim_normal <- function(n,mu,s) {
  datos<-rnorm(n, mu, s)
  par(mfrow = c(1, 3))
  hist(datos, main="Histograma")
  plot(density(datos), main="Densidad")
  boxplot(datos,main="Boxplot")
  par(mfrow = c(1, 1))
  (valores<- c(n,mu,s))
  names(valores)<-c("n", "media","desvio")
  print(valores)
}

sim_normal(100,30,2)
```

#### **Ejercicio 3**

Investigue la función `sample()` del paquete `base` y describa en pocas palabras para que se utiliza.

Con los siguientes comandos genere una base de datos:


```{r results = 'hide'}
set.seed(7)  # Para hacer el ejemplo reproducible`
edad<- sample(20:45, 20, replace = T)  # edad`
sexo<- sample(c("M", "F"), 20, replace = T)  # sexo`
lugar<-sample(c("capital", "provincia"), 20, replace = T) 
```


Usando la función correspondiente a la familia `apply` obtenga

-   la media de la edad por sexo.
-   la media de edad por lugar.


```{r message=FALSE, warning=FALSE}
data<-data.frame(edad, sexo, lugar)
#la media de la edad por sexo
tapply(edad, sexo, mean)
tapply(edad, lugar, mean)
```
